臺灣臺北地方法院刑事裁定　
111年度聲判字第178號
聲  請  人  萬軍  


代  理  人  高宏銘律師
            吳承諺律師
被      告  謝泯諄



上列聲請人因被告涉嫌妨害名譽案件，不服臺灣高等檢察署檢察
長111年度上聲議字第5137號駁回再議之處分（原不起訴處分案
號：臺灣臺北地方檢察署檢察官111年度偵字第10879號），聲請
交付審判，本院裁定如下：
    主  文
聲請駁回。
    理  由
一、聲請交付審判意旨如附件「刑事聲請交付審判暨聲請閱卷狀
    」所載。
二、按告訴人不服上級法院檢察署檢察長或檢察總長認再議為無
    理由而駁回之處分者，得於接受處分書後10日內委任律師提
    出理由狀，向該管第一審法院聲請交付審判。法院認為交付
    審判之聲請不合法或無理由者，應駁回之。刑事訴訟法第25
    8條之1、第258條之3第2項前段，分別定有明文。本件聲請
    人萬軍以被告謝泯諄涉嫌妨害名譽案件，向臺灣臺北地方檢
    察署（下稱地檢署）檢察官提出告訴，經該署檢察官於民國
    111年4月14日以111年度偵字第10879號為不起訴處分後，聲
    請人不服而聲請再議，經臺灣高等檢察署（下稱高檢署）檢
    察長於111年6月17日以111年度上聲議字第5137號，認再議
    無理由而駁回其聲請，聲請人在111年7月1日收受該再議駁
    回處分書後，於111年7月8日委任律師向本院聲請交付審判
    等情，業經本院依職權調取前揭檢察署偵查卷證核閱無誤，
    並有高檢署送達證書、聲請人所提刑事聲請交付審判狀上所
    蓋之本院收狀戳各1份在卷可稽，是聲請人在法定期間內提
    出本件交付審判之聲請，程式上於法有據，合先敘明。
三、按法院認為交付審判之聲請不合法或無理由者，應駁回之，
    刑事訴訟法第258條之3第2項前段定有明文。而刑事訴訟法
    第258條之1至4所定「交付審判制度」，主要目的在建立對
    於檢察官不起訴或緩起訴裁量權之外部監督機制，法院僅就
    檢察官所為不起訴或緩起訴之處分是否正確加以審查，用以
    防止檢察機關之濫權。依此立法精神，同法第258條之3第3
    項規定法院審查聲請交付審判案件時「得為必要之調查」，
    調查證據之範圍，自應以偵查中曾顯現之證據為限。而依同
    法第260條對於「不起訴處分已確定或緩起訴處分期滿未經
    撤銷者得再行起訴」規定之立法理由說明，該條所謂不起訴
    處分已確定者，包括「聲請法院交付審判復經駁回者」之情
    形在內。故前述「得為必要之調查」，其調查證據範圍，即
    應以偵查中曾顯現之證據為限，不得就告訴人新提出之證據
    再為調查，亦不得蒐集偵查卷以外之證據，否則將與刑事訴
    訟法第260條之再行起訴規定混淆不清。又法院於審查交付
    審判之聲請有無理由時，除認為告訴人所指摘不利被告之事
    證未經檢察機關詳為調查或斟酌，或不起訴處分書所載理由
    違背經驗法則、論理法則或其他證據法則者外，不宜率予交
    付審判，業據法院辦理刑事訴訟案件應行注意事項第118項
    揭示甚明。至上開所謂告訴人所指摘不利被告之事證未經檢
    察機關詳為調查，係指告訴人所提出請求調查之證據，檢察
    官未予調查，且若經調查，即足以動搖原偵查檢察官事實之
    認定及處分之決定，倘調查結果，尚不足以動搖原事實之認
    定及處分之決定者，仍不能率予交付審判。
四、次按刑法第309條第1項之公然侮辱罪，須行為人出於侮辱他
    人之惡意，以粗鄙之言語、舉動、文字或圖畫侮辱謾罵或為
    其他輕蔑他人人格之行為；而所謂「侮辱」，係指直接對人
    詈罵、嘲笑或其他表示足以貶損他人評價之意思。至其是否
    屬足以貶損他人評價之侮辱行為，應參酌行為人之動機、目
    的、智識程度、慣用之語言、斯時所受之刺激、所為之用語
    、語氣、內容及連接之前後文句統觀之，非得以隻言片語而
    斷章取義；倘行為人僅係基於一時氣憤所為粗俗不雅或不適
    當之言語，非意在侮辱，且對他人在社會上人格之評價並未
    產生減損者，即難遽以公然侮辱罪相繩。
五、經本院依職權調閱前開不起訴處分及再議駁回處分之偵查案
    卷結果，認不起訴處分書及駁回再議聲請處分書，其理由均
    已論列詳盡，認事採證並無違背經驗法則、論理法則或證據
    法則之處。聲請意旨雖主張：被告原以中文與聲請人交談，
    嗣改以英文對聲請人稱「bullshit」、「She's been very 
    fucking queen」、「It's her fucking matter」，並拍桌
    起身離席，足見被告上開所言係針對聲請人之攻擊性陳述，
    認其涉犯刑法第309條第1項之公然侮辱罪嫌。
　㈠訊據被告於警詢否認犯行，辯稱：前揭陳述並非針對聲請人
    ，係就聲請人處理我母親退出直銷乙事所為之不滿言論等語
    。經查：被告確因其母親欲退出直銷一事而與聲請人有所爭
    執，且有為上開言論，有2人之對話錄音內容及譯文可證（
    他字卷宗第9頁)。然細究當時在場人之對話內容以觀（他字
    卷宗第9頁)，被告先稱「那他可以帶人嗎？讓他自己去想，
    所以不要一直再跟我講他吃幾套他用幾套」，嗣始表示「It
    's her fucking matter幾套」，顯見被告係因就其母親無
    法以合理方式退出直銷而對聲請人心生不滿，難認係為了減
    損聲請人之社會評價所為惡意侮辱，揆諸上開意旨，本件被
    告有無侮辱聲請人之故意，即非無疑。
　㈡況「bullshit」在對話中之相當於「胡說八道」，而「fucki
    ng」則相當於加強生氣語氣之「他媽的」、「該死的」等意
    ，有查詢劍橋詞典網頁翻譯資料在卷可參（他卷第49-51頁
    ），是被告前揭語詞固令聲請人感到不悅，然被告係針對聲
    請人處理其母親退出直銷之方式表達不滿，並以加強生氣語
    氣之「bullshit」、「fucking」彰顯其相當氣憤，非意在
    以粗鄙之言語辱罵告訴人，此核與公然侮辱罪之構成要件有
    間，則聲請人主張被告涉有公然侮辱罪犯行，自難採信。
六、綜上所述，原檢察官所為不起訴處分及高檢署駁回再議之處
    分書，並無聲請人所指摘得據以交付審判之事由存在，揆諸
    前揭說明，本件交付審判之聲請為無理由，應予駁回。
七、依刑事訴訟法第258條之3第2項前段，裁定如主文。
中　　華　　民　　國　　111 　年　　9 　　月　　30　　日
                  刑事第八庭  審判長法  官  解怡蕙
                                    法  官  李陸華
                                    法  官  楊世賢
上正本證明與原本無異。
本裁定不得抗告。
　　　　　　　　　　　　　　　　　　書記官  張華瓊
中　　華　　民　　國　　111 　年　　9 　　月　　30　　日